臺北高等行政法院判決
　　　　　　　　　　　　　　　　　　 93年度訴字第02777號
　　　　　　　　　　　　　　　.
原　　　告　遠東建設事業股份有限公司
代　表　人　甲○○董事長）住.
訴訟代理人　鄭惠蓉律師
　　　　　　陳威駿律師
被　　　告　臺北縣政府稅捐稽徵處
代　表　人　乙○○（處長）
訴訟代理人　丙○○
　　　　　　丁○○
上列當事人間因地價稅事件，原告不服臺北縣政府中華民國93年
7月7日北府訴決字第0930128621號訴願決定，提起行政訴訟。本
院判決如下：
    主  文
原告之訴駁回。
訴訟費用由原告負擔。
    事  實
一、事實概要：
    緣原告所有坐落台北縣中和市○○段28張小段311地號土地，
    前經被告機關依據臺北縣政府86年9月12日北府建一字第
    311961號建廠許可函核准按工業用地稅率課徵地價稅，後因
    原告於前開核准建廠之日起2年3個月內建廠完成後並未辦理
    工廠登記，且該許可案已失效，被告機關遂自90年起恢復按
    一般用地稅率課徵地價稅。原告於91年間向被告機關申請續
    按工業用地稅率課徵地價稅，經被告機關以原工廠設立許可
    函已失效暨原告所有該土地上之建築物目前係空置並未從事
    物品製造、加工等由，駁回原告之申請，原告不服，於92年
    間提起訴願。案經臺北縣政府決定以：「本件系爭土地上之
    建築物未供工業使用（空置並未從事物品加工製造）逾1年
    以上之部分，原工廠登記證已經註銷（失效），則該部分建
    築所坐落土地（持分比率）自90年起改按一般用地稅率課徵
    其地價稅，應無不當。但供工業使用之建築部分（即實際從
    事物品加工製造之建物部分）其所坐落土地，仍應按比率課
    以優惠稅率之地價。」，將原處分撤銷，由被告機關另為適
    法之處分。被告機關嗣以92年11月24日北稅中二字第
    0920044437號函請原告提供系爭土地實際供物品加工製造工
    廠使用部分土地持分比例、建築物地址、廠商名稱、租賃契
    約暨其他證明文件，以憑核計系爭土地適用優惠稅率課徵地
    價稅之持分，因原告逾期未提供，被告機關遂於93年2月4日
    以北稅中2字第0930003348號函通知原告，系爭土地90年仍
    應按一般用地稅率課徵地價稅。原告不服，提起訴願，遭決
    定駁回，遂提起本件行政訴訟。
二、兩造聲明：
　　(一)原告聲明求為判決：1.訴願決定、原處分均撤銷；請求命
                          被告就系爭土地（311地號）應作
                          成按工業用地優惠稅率課徵地價稅
                          之行政處分。
                        2.訴訟費用由被告負擔。
　　(二)被告聲明求為判決：1.駁回原告之訴。
                        2.訴訟費用由原告負擔。
三、兩造之爭點：被告機關否准原告所有土地續按工業用地稅率
                課徵地價稅之申請，是否適法？
　　(一)原告主張之理由：
      1.原處分及訴願決定，主要係依據財政部91年7月31日台
        財稅字第0910453050號函釋（下稱91年函釋），及財政
        部92年9月24日台財稅第0920455746號函釋（下稱92年
        函釋）作成。但該二函釋並未解釋土地稅法第18條第1
        項第1款規定，而僅逕增加法律所無之限制，已牴觸土
        地稅法第10條第2項、第18條第1項第1款及土地稅法施
        行細則第13條第1款等規定，故被告依據該等函釋所作
        處分，顯違背法令。
        (1)依土地稅法第18條規定：「供左列事業直接使用之土
          地，按千分之10計徵地價稅。但未按目的事業主管機
          關核定規劃使用者，不在此限：一、工業用地…。」
          又依土地稅法第10條第2項規定：「本法所稱工業用
          地，指依法核定之工業區土地及政府核准工業或工廠
          使用之土地…。」另土地稅法施行細則第13條規定：
          「依本法第18條第1項特別稅率計徵地價稅之土地，
          指左列各款土地經按目的事業主管機關核定規劃使用
          者。一、工業用地：為依區域計畫法或都市計畫法劃
          定之工業區或依其他法律規定之工業用地，及工業主
          管機關核准工業或工廠使用範圍內之土地。」以上條
          文僅規定在劃定為工業區或工業用地之土地內，若已
          向工業主管機關申請使用執照，且無違反目的事業主
          管機關核定規劃使用者，即得以適用優惠稅率。並未
          進一步要求須實際從事物品製造、加工者，始能適用
          優惠稅率，這點在文義上很明確。
        (2)其次，從立法理由觀之：按土地稅法第18條第1項前
          段規定在66年7月14日頒布時，原第18條第1項係規定
          為：「依法核定為工業區或工業用地內之土地，統按
          千分之15計徵地價稅」。依當時立法院審查時之立法
          理由為：「對依法核定為工業區或工業用地範圍內之
          土地，依法既不得作為工業以外之用途，宜一律按千
          分15徵稅，不必再問是否『直接供工廠使用』。至原
          已在非工業區設立之工廠，給與同等優惠，原在遷就
          現實，則其適用特別稅率之範圍，仍宜有所限制，以
          示不同待遇，並促使逐漸移入工業用地。」，係就所
          有依法核定之工業區土地，一律適用該條所定特別稅
          率核課地價稅，以鼓勵在非工業區設立之工廠，即早
          移入工業區，俾減輕工廠之稅賦，而作如此不同之區
          別待遇。是工業區土地於依法劃定後，即應一律按土
          地稅法第18條第1項規定，按千分之10稅率課徵地價
          稅，而不必問是否直接供工廠使用。蓋因工業用地本
          就不能移作其他用途之用，如有違反者，即可由主管
          機關依相關規定處理，惟無論如何顯與該工業用地所
          應適用之徵稅標準並不相涉。從而，工業用地供工業
          目的使用之認定，應包括直接為工業使用行為及供工
          業使用為目的之行為。故從法條之目的暨歷史解釋，
          亦無法導出必須實際從事物品製造、加工者，始能適
          用優惠稅率。
        (3)從法條之體系解釋，亦應以土地使用類別為課徵標準
          ，按土地稅法第18條第1項第1款規定，以地價千分之
          10課徵地價稅。
          系爭土地為工業用地：
            依土地稅法第10條第2項「本法所稱工業用地，指
            依法核定之工業區土地及政府核准工業或工廠使用
            之土地」觀之，同法第18條第1項第1款之「工業用
            地」，包括「工業區土地」、「工業使用土地」、
            「工廠使用土地」，故工廠用地為工業用地之一部
            分，工業用地不等同於工廠用地。工業用地係供工
            業興辦人為工業目的使用，不以工廠設立、使用或
            取得工廠登記證為要件。本件土地自民國86年起即
            由被告核准按「工業用地」稅率課徵地價稅，係被
            劃定為工業用地而非工廠用地。被告未予釐清工業
            用地及工廠用地之差異，逕以原告未辦理工廠登記
            而認系爭土地已非作工業使用，改按一般稅率課徵
            地價稅，認事用法違誤。
          系爭土地既被劃定為工業用地，依土地稅法施行細
            則第13條第1款規定，無須經目的事業主管機關核
            定，被告應按土地使用類別課徵地價稅：
            土地稅法第18條第1項雖規定「但未按目的事業主
            管機關核定規劃使用者，不適用之」，然就何項土
            地須經目的事業主管機關核定未予明文。而同法施
            行細則第13條雖規定「第18條第1項特別稅率計徵
            地價稅之土地，指左列各款土地經按目的事業主管
            機關核定規劃使用者」，惟如係指該條所列各款土
            地皆須經目的事業主管機關核定規劃，則無需於第
            2款、第3款及第5款再分別為列示何土地須經目的
            事業主管機關核定規劃，顯見須經目的事業主管機
            關核定規劃之土地僅限於上開三款所列之土地。次
            查，土地稅法施行細則第13條第4款「名勝古蹟使
            用土地」，按名勝古蹟之性質，需先有既存之名勝
            古蹟事實存在，經政府指定保留後，就該名勝古蹟
            所在之土地，亦依特別稅率計徵地價稅，故依其性
            質無須經目的事業主管機關核定，此亦為該款未再
            加註經目的事業主管機關核定規劃之原因。至土地
            稅法施行細則第13條前段雖規定「目的事業主管機
            關」，惟仍無礙或改變於名勝古蹟用地無須經目的
            事業主管機關核定規劃之性質。
            由土地稅法施行細則第13條第1款規定：「工業用
            地：為依區域計畫法或都市計畫法劃定之工業區或
            其他法律規定之工業用地，及工業主管機關核准工
            業或工廠使用範圍內之土地。」觀之，「依法劃定
            之工業區或工業用地」，係依據法律所規定應予劃
            定，行政機關無裁量核准與否之權限，參照同條第
            4款規定，依其性質無需經目的事業主管機關核定
            。至土地稅法施行細則第14條第1款規定「工業用
            地應檢附工業主管機關核准之使用計畫書圖或工廠
            設立許可證及建造執照」，係指同細則第13條第1
            款後段之「工業主管機關核准工業或工廠使用範圍
            之土地」，於申請適用特別稅率時應檢附之文件。
            而依區域計畫法或都市計畫法劃定之工業區，無須
            經目的事業主管機關核定或工業主管機關核准，故
            無須亦無從向該等機關取證，而無施行細則第14條
            第1項第1款規定之適用。
            復參酌土地稅法第22條前段：「非都市土地依法編
            定之農業用地或未規定地價者，徵收田賦。」規定
            ，及財政部83年8月4日台財稅字第831604557號函
            釋，非都市土地依法編定之農業用地，縱閒置不用
            ，僅需編定使用類別符合土地稅法施行細則第22條
            第1項規定，即課徵田賦。顯見，就非都市土地依
            法編定為農業用地之田賦課徵，係採形式認定標準
            。足徵，土地稅法就依法劃定之工業區土地及非都
            市土地依法編定之農業用地，無論為地價稅或田賦
            課徵，於依法劃定後即按特別稅率課徵地價稅或田
            賦，並無疑義。綜上述，依土地稅法等規定係以土
            地使用類別為課徵標準，原處分所據之91年函釋、
            92年函釋均已增加母法所無限制，違法。
        (4)按「憲法第19條規定，人民有依法律納稅之義務，係
          指人民僅依法律所定之納稅主體、稅目、稅率、繳納
          方法及租稅減免等項目而負繳納義務或享受減免繳納
          之優惠，舉凡應以法律明定之租稅項目，自不得以命
          令作不同之規定，否則即屬違反租稅法律主義。若法
          律僅概括授權行政機關訂定施行細則者，該管行政機
          關於符合立法意旨且未逾越母法規定之限度內，自亦
          得就執行法律有關之細節性、技術性之事項以施行細
          則定之，惟其內容不能牴觸母法或對人民自由權利增
          加法律所無之限制，行政機關在施行細則之外，為執
          行法律依職權發布之命令，尤應遵守上述原則。」為
          司法院釋字第367號解釋之解釋理由書所闡明。此在
          最高行政法院61年度判字第169號判例，「法律之解
          釋，首在闡明法條之真意，使條文規定得為適當之應
          用，並無創設或變更法律之效力，故其解釋不得逾越
          立法本旨之範圍。」（參原證1）亦揭櫫斯旨。因此
          首先，關於租稅減免要件或限制規定，依大法官揭示
          之租稅法律主義，係屬「國會保留」而須以法律明文
          規定。而財政部卻直接以91年、92年解釋函令，增訂
          租稅減免要件即「須實際從事物品製造、加工者」，
          而非立法創設此項要件，顯違「租稅法律主義」。其
          次，財政部上開91、92年函釋，亦非闡明土地稅法第
          18條第1項已規定事項之意義，而係逕直接增加減免
          要件，體系上難歸屬為解釋性之行政規則（行政程序
          法第159條第2項第2款參照），但卻又據此對外發生
          法律效力，顯有未洽。第三，被告依前開解釋函令，
          對原告課以法令所要求以外的義務，創設土地稅法第
          18條與土地稅法施行細則第13條所無之限制，認定工
          業區或工業用地內之工廠須實際從事物品製造、加工
          者，始能適用優惠稅率，其內容已牴觸法律，違反依
          法行政原則下之「法律優越原則」（參原證2：陳清
          秀著「稅法總論」，頁118）；據此作成否准原告適
          用優惠稅率並改按一般稅率核課地價稅之處分，更因
          無法律依據而違「法律保留原則」，違反法令甚明，
          應予撤銷。
        (5)且查學者見解：「土地稅法施行細則第13條規定…此
          種核准要件之附加，限制了其適用之客體或主體資格
          ，本諸稅捐法定主義宜規定於母法，不宜規定於其施
          行細則中（參原證3：黃茂榮著「稅捐法專題研究-各
          論部分，頁618）。」故涉及免稅要件規定乃屬租稅
          法律主義之範疇，原應規定在母法中，不應規定於概
          括授權之施行細則，自更不應透過解釋函令（行政規
          則）創設或限制人民權利。而司法院大法官釋字第53
          6號解釋亦表示，工業用地使用範圍估算方法涉及人
          民租稅負擔，應由法律規定或依法律之授權於施行細
          則訂定，以貫徹憲法第19條所規定租稅主義及第15條
          所保障人民財產權之意旨。又司法院釋字第538號解
          釋亦明白揭示，行政規則所規定事項，如涉及人民營
          業自由之重大限制，為貫徹憲法關於人民權利之保障
          仍應由法律或依法律明確授權之法規命令規定為妥，
          再次重申保障人民權義之重要。因此，財政部上開解
          釋令函所增加的限制要件，本於稅捐法定主義，應由
          立法者決定是否增加該要件，財政部（行政機關）實
          不得透過行政權自行增加涉及人民權利實體事項的負
          擔，再由被告作成否准原告按土地稅法第18條第1款
          適用特別稅率計徵地價稅之原處分。該處分不僅廢止
          原授益處分，亦顯牴觸土地稅法及其施行細則之規定
          ，對原告得予適用特別稅率計徵地價稅之權利，增加
          法律所無之限制，揆諸前開司法院解釋及最高行政法
          院判例與學者見解，被告依據財政部上開函釋所作成
          之處分乃違法處分，應予撤銷。
        (6)再查，臺北市政府針對類同案件亦作成92年7月16日
          訴願決定（參原證4），根據其結論：「訴願人檢附
          本府建設局…工廠設立核准函，且經其主張未變更系
          爭土地之用途，原處分機關未究明上開房屋是否確實
          未供作工業使用，僅以系爭大樓空置未為工廠設立登
          記為由，遽認其非依核定規劃使用，尚嫌率斷。是以
          ，訴願人如未將房屋供作不同用途，僅因未能出租或
          出售而致其空置，則尚非未依核定規劃使用。」（訴
          願理由第5點參照）。此乃針對土地稅法第18條第1項
          但書：「但未按目的事業主管機關核定規劃使用者，
          不適用之。」之解釋。援引於本案，原告若未將房屋
          供作不同用途（即積極變更原工業用途，而改供其他
          用途使用），即使系爭大樓空置，仍不構成土地稅法
          第18條但書規定，而應有本條之適用，即以工業用地
          按千分之10計徵地價稅。
        (7)又查，高雄高等行政法院90年度訴字第1386號判決（
          參原證5）：「修正後土地稅法施行細則第14條第3項
          則再增加：『未變更供其他使用』之要件，始不得適
          用優惠稅率之規定，觀其修正前後之差異，並參酌此
          規定前述之修正理由，可知所謂『未變更供其他使用
          』，並非僅係消極地未依原規劃或申請用途使用，尚
          須該土地積極變更原工業用途，而改供其他用途使用
          。」從而認定（理由第2、3點）：「系爭土地於87年
          間之使用情形，依前項所述，被告係主張系爭土地為
          荒廢（停工）之狀態，原告則主張系爭土地係作浮油
          回收之工安環保工作，然不論系爭土地係屬停工之未
          使用狀態，或有進行浮油回收之工安環保工作，其均
          是屬於停工及於停工期間為環境整治之消極的停止原
          規劃用途之使用狀態，然並未積極地將系爭土地變更
          供其他用途使用甚明；故被告以系爭土地原告未依規
          劃用途使用，即認系爭土地原告將之變更供其他使用
          ，顯有誤會，不足採取。」因此，須積極變更原工業
          用途，而改供其他用途使用，方符合土地稅法第18條
          但書之規定，從而排除優惠稅率之適用。此與前述台
          北市政府92年7月16日訴願決定意旨：「訴願人如未
          將房屋供作不同用途，僅因未能出租或出售而致其空
          置，則尚非未依核定規劃使用。」兩者就土地稅法第
          18條但書之解釋，若合符節，顯見實務立場趨同。
        (8)末查，財政部91年函釋卻規定：「工業用地申請按千
          分之10稅率課徵地價稅…應檢附之證件如下：…2.建
          廠完成後：已達申辦工廠登記標準者，應檢附工廠登
          記核准函及工廠登記證；未達申辦工廠登記標準者，
          應檢附使用執照或其他建築改良物證明文件（文件上
          用途記載與物品製造、加工有關之建築物）。」查本
          件確有臺北縣政府86年9月12日北府建一字第311961
          號建廠許可函在案，縱認本件之原設立許可已失效，
          但僅係未達申辦工廠登記標準，依上開函釋，此時應
          檢附使用執照或其他建築物改良物證明文件，亦得以
          工業用地申請按千分之10稅率課徵地價稅。故被告援
          用母法所未規定之限制於先，又顯誤察91年函釋規定
          要旨於後，本件實應准予優惠稅率為是。
      2.財政部上開91、92年函釋，縱認為屬解釋性之行政規則
        ，亦不生對外之法律效力，同時也無法拘束法院判斷。
        行政機關解釋法規之行政規則或解釋函令，原在於正確
        闡明法規已規定事項之意義，原則上並無依已意而為決
        定之餘地。對行政法院而言，解釋法律以適用於個案，
        原屬其固有之職務，自不受解釋法規之行政規則或與其
        性質相近之解釋函令之拘束，司法院大法官釋字第137
        號解釋、第216號解釋、第407號解釋已一再重申此一意
        旨。人民亦可以直接根據法律而為主張，無須引用解釋
        法律之行政規則或解釋函令。而稅務法規內雖不乏採用
        不確定法律概念之規定，但稽徵機關對該等不確定法律
        概念應不具判斷餘地，因此有關之行政規則或解釋函令
        不生對外之法律效力（參原證6：陳敏著「租稅法之解
        釋函令」，收於政大法學評論第57期，頁20）。故前開
        91年、92年函釋逸脫土地稅法第18條等母法規定部分，
        逕創設法律所無之限制，並無拘束鈞院之效力，懇請鈞
        院拒絕適用該違法之解釋函令。
      3.查財政部77年3月10日台財稅第770031524號函釋（下稱
        77年函釋），從未認定須實際從事物品製造、加工，方
        符「已按核定規劃使用」之規定。惟卻逕以91年函釋、
        92年函釋變更其先前所持見解，已違反行政程序法第8
        條規定，應撤銷。否則，依司法院大法官釋字第525號
        解釋、第529號解釋，被告應採取合理補救等措施即予
        「存續保障」，保留原准以優惠稅率核課地價稅處分之
        存續。
        (1)財政部77年3月10日台財稅第770031524號函：「興辦
          工業人在都市計畫工業區內設廠，如已按核定計畫申
          領『建造執照』建廠使用，可認定符合平均地權條例
          第21條規定已按核定規劃使用，稽徵機關可憑其工廠
          設立許可及建造執照認定，無庸由工業主管機關另行
          核發證明文件。」但查財政部91年函釋：「工廠管理
          輔導法於90年3月14日公布施行，為因應工廠登記制
          度之變革，申請適用工業用地稅率課徵地價稅…應依
          下列規定辦理：一、依土地稅法第18條第1項第1款規
          定，工業用地按千分之10課徵地價稅，上開規定係以
          辦理工廠登記之廠房用地為適用對象，亦即以製造業
          為主要對象，工廠管理輔導法實施後，工廠登記改以
          達一定標準者，始需依該法申辦工廠登記。故製造業
          之範圍包括領有工廠登記證之工廠及免辦工廠登記而
          實際從事物品製造、加工行為者。是以，於工業用地
          或工業區內，須設廠從事物品製造、加工者，始可准
          予適用工業用地稅率課徵地價稅。又查財政部92年函
          釋，「於工業用地或工業區內，設廠從事物品製造、
          加工者，或依促進產業升級條例規定編定之工業區內
          之『生產事業用地』等，按目的事業主管機關核定規
          劃使用，且供『工業』直接使用之土地，始有按千分
          之10稅率課徵地價稅規定之適用。」
        (2)依77年函釋，原告僅須按核定計畫申領「建造執照」
          建廠使用，即可認已符平均地權條例第21條規定按核
          定規劃使用（按平均地權條例第21條規定與土地稅法
          第18條規定相同）。但爾後之91年函釋、92年函釋，
          又逕表示須設廠從事物品製造、加工；須供「工業」
          直接使用等限制要件。首先，該等限制要件並非在解
          釋土地稅法等母法規定 （例如何謂「已按核定規劃
          使用」），而係直接在函釋中增加母法所無之限制規
          定，其違法詳如前述。
        (3)其次，91年函釋、92年函釋既然變更77年函釋以來主
          管機關之見解，導致結果相反而致侵害人民權益至情
          事，已構成信賴保護原則之違反，依行政程序法第8
          條應撤銷該違法之處分；若不撤銷，依行政程序法第
          第119條、第123條第4款、第126條規定，則應補償人
          民因此所生之損害。蓋行政程序法第8條規定：「行
          政行為…應保護人民正當合理之信賴」，此乃信賴保
          護原則之明文規定。其要件有，第一，信賴基礎。凡
          行政處分或行政法規皆可為信賴基礎，在本案則為77
          年函釋。第二，信賴事實，即人民因該信賴基礎而為
          不可逆轉之財產或其他權利之處置者，在本案即原告
          持續為該工業用地上之投資行為，而未移轉他處。第
          三，信賴值得保護，即該信賴基礎並非人民以行政程
          序法第119條規定之情形使行政機關作成。查原告始
          終信賴77年函釋及向來實務運作情形，而認僅須不將
          土地變更作其他用途，即未違反土地稅法第18條但書
          規定，而可在工業用地內繼續適用優惠之地價稅率。
          孰料，被告卻突然以新公佈之91年函釋、92年函釋，
          變更向來見解，而增加母法所無限制規定，顯然違反
          原告正當合理之信賴。誠如司法院大法官解釋第574
          號許大法官玉秀提出之部分協同意見書指明：「所謂
          信賴保護，是信賴既得權益（有利的法律地位）會受
          到保護…如果信賴保護原則有信賴利益要保護，那就
          是對有效法秩序的信賴，也就是既得權益（有利的法
          律地位）會受到保護的信賴，因為如果不能信賴法秩
          序的持續有效，就不會產生對法的信賴，也就不會有
          遵守法律的意願，那麼法秩序就會崩解。」故被告不
          應恣意變更見解，且該見解增加母法所無限制甚明，
          應撤銷據此所作成之原處分、復查決定、訴願決定；
          若不撤銷，依行政程序法第第119條、第123條第4款
          、第126條規定，則應補償人民因此所生之損害。
        (4)又依司法院大法官釋字第525號解釋，「其因公益之
          必要廢止法規或修改內容致人民客觀上具體表現其因
          信賴而生之實體法上利益受損害，應採取合理之補救
          措施，或訂定過渡期間之條款，俾減輕損害，方符憲
          法保障人民權利之意旨。」，此項解釋亦明白表示適
          用於行政法規之變更或廢止（另參照司法院大法官釋
          字第529號解釋）。故於本件情形，當行政規則變動
          時，應對主張人（即原告）之法律狀態或法律地位特
          別予以保護，此時即非主張不得變動或保留該行政規
          則，而係主張舊行政規則所持續之法律地位保障。此
          即前揭司法院大法官解釋所示之合理補救措施，或過
          渡期間條款即應保障受信賴保護者之「存續保障」利
          益，自有拘束全國各機關及人民之效力（參原證7：
          林明鏘著，行政規則變動與信賴保護原則，收於「行
          政法理論與實務(一)」，頁595-6）。查系爭土地自被
          告准以工業用地稅率課徵地價稅後，該土地上廠房並
          未供作不同用途，完全係依核定規劃使用，懇請　鈞
          院詳察，撤銷原處分、復查決定暨訴願決定，從而依
          大法官解釋意旨，保留原准以優惠稅率核課地價稅處
          分之存續。
      4.財政部92年函釋表示：「建築公司並非興辦工業人，其
        興建廠房之目的系供租售，在未租售與興辦工業人實際
        供作工業用途使用之前，其用地難謂係供『工業』直接
        使用。」惟該部分解釋已逾越財政部管轄權限，應屬無
        效之函釋。
        (1)按行政管轄權係指行政機關依法規之規定處理行政事
          務之權利。亦即行政機關對屬於本身任務範圍之事項
          ，有予以處理之職責，至非其任務範圍之事項，自無
          權處理。而行政機關之管轄如按事物（務）之類別，
          劃分管轄權之歸屬，諸如內政、外交、經濟、財政等
          均為事物之分類，即為事物管轄權之範疇。惟管轄權
          之劃分及變動依「管轄恆定原則」應以法令為依據，
          行政機關不得任意為之。查土地稅法第18條第1項第1
          款所規定，是否已按核定規劃開始使用，繫屬工業主
          管機關職權，自應由工業主管機關認定之。則本件系
          爭土地，經臺北縣政府86年9月12日北府建一字第311
          961號建廠許可函在案，係興建廠房作為工廠使用，
          足證系爭土地已按目的事業主管機關核定規劃使用，
          自應准按千分之10計徵地價稅。從而本案財政部發布
          92年函釋，認定建築公司非興辦工業人，即逾越其事
          務管轄權限。蓋建築公司是否為興辦工業人，應由工
          業主管機關即經濟部作成解釋以資適用；並進一步由
          其作出是否為興辦工業人之確認處分。實務上經濟部
          也確曾於民國90年9月7日作成有關興辦工業人定義之
          解釋（參照經濟部工業局（90）工地字第0900031641
          0號）。但在促進產業升級條施行細則第38條於91年
          6月7日修正公佈後，即未有針對新法作成之解釋。
        (2)而今財政部之解釋已逾越管轄範圍，據此作成之解釋
          既無組織法上依據，更無行為法上授權，財政部上開
          解釋乃屬無效。另外，參照經濟部工業局發行之「製
          造業現況月報」（2003年5月），其所認定之「工業
          部門」包括製造業、水電燃氣業、營造業、礦業；技
          術及相關服務業包括建築及工程服務、設計、資訊服
          務、環境衛生及污染防治服務業等。因此，在促進產
          業升級條施行細則第38條修正後，建築公司是否為工
          業興辦人實有討論空間。從而被告依據上開函釋作成
          否准原告適用按千分之10計徵地價稅之處分，揆諸上
          揭行政管轄權之事物管轄及管轄恆定原則，自顯屬逾
          越權限之違法處分，應予撤銷。
        (3)即使建築公司非工業興辦人，按土地稅法第18條第1
          項前段規定在66年7月14日頒布時，原第18條第1項係
          規定為：「依法核定為工業區或工業用地內之土地，
          統按千分之15計徵地價稅」。依當時立法院審查時之
          立法理由為：「對依法核定為工業區或工業用地範圍
          內之土地，依法既不得作為工業以外之用途，宜一律
          按千分15徵稅，不必再問是否『直接供工廠使用』」
          ，依其內容觀之，該立法意旨明示讓所有依法核定為
          工業區或工業用地範圍內之土地，一律適用該條所規
          定之地價稅。蓋因工業用地本就不能移作其他用途之
          用，如有違反者，即可由主管機關依相關規定處理，
          惟無論如何顯與該工業用地所應適用之徵稅標準並不
          相涉。從而，工業用地供工業目的使用之認定，應包
          括直接為工業使用行為及供工業使用為目的之行為。
          因此，從法條目的解釋亦無法導出必須實際從事物品
          製造、加工者，始為興辦工業人而得適用優惠稅率。
      5.本件訴願決定未詳察新公佈之工廠管理輔導法意旨，認
        定事實殊有違誤，已違行政程序法第43條規定，故依據
        此函復作成之訴願決定及原處分應予撤銷。
        (1)工廠管理輔導法第10條規定：「工廠設廠完成後，應
          依本法規定申請登記…。」第11條規定：「工廠有下
          列情形者，應於設廠前取得設立許可：一、依法律規
          定，設廠應經工業主管機關許可者。二、基於工業均
          衡發展、資源合理利用或節約能源等政策，經中央主
          管機關公告應經其許可者。」第12條規定：「工廠經
          設立許可者，應於核定期限辦理工廠登記，逾期原許
          可失效。前項核定之期限，以2年為限。但因正當理
          由而不能如期完成者，得於期限屆滿前申請延展，每
          次延展期間不得超過1年，並以3次為限。」因此，工
          廠管理輔導法於民國90年3月14日公佈後，系爭取得
          建廠許可之廠商等，其設立許可並非皆已逾期失效。
          蓋須先判斷各該廠商依工廠管理輔導法第11條是否須
          於設廠前取得設立許可，若依該條規定乃不須於設廠
          前取得設立許可者，自無須先取得設立許可，再辦理
          工廠登記。從而該法第12條所謂經設立許可者，應於
          核定期限（即2年）辦理工廠登記，逾期原設立許可
          失效之規定，便不盡然一一適用所有廠商。換言之，
          若為不須事先申請設立許可之工廠，自無逾期未辦理
          工廠登記而使原設立許可失效之問題。被告不察，將
          工廠管理輔導法通過前，已核准工廠設立許可之廠商
          ，一概將之認定為須先經設立許可之廠商，而斷定皆
          逾2年期限致設立許可已失效。其未依之後通過之工
          廠管理輔導法認定是否須經設立許可，顯有誤會，應
          予辯明。
        (2)此外，依工廠管理輔導法重新認定且給予許可之廠商
          ，其2年期限亦應自依新法許可後起算。因此，依照
          行政程序法第43條歸定：「行政機關為處分或其他行
          政行為，應斟酌全部陳述與調查事實及證據之結果，
          依論理與經驗法則判斷事實之真偽」，此乃行政機關
          應依職權調查證據之責任。被告機關因此認定事實錯
          誤，其實際效果乃影響行政處分內容之正確性，而產
          生內容要件欠缺之瑕疵，應撤銷該處分。
      6.工業區土地地價稅應為相同之課徵標準，始符公平原則
        ：目前國內各地由經濟部工業局開發之工業區土地之地
        價稅課徵稅率，不論該土地已否做為工業使用或設立工
        廠，皆按工業用地稅率課徵，顯係採形式認定為課稅標
        準。本件，系爭土地依法被劃定為工業用地，系爭土地
        與其他工業區土地同為工業使用土地，其地價稅之課稅
        標準應予一致適用工業用地特別稅率，不因其是否位於
        經濟部工業局開發之工業區內與否，而為差別待遇，否
        則即違反公平原則及法律保留原則。
      7.查財政部81年8月21日台財稅字第810303719號函令：「
        XX罐頭工廠股份有限公司，於註銷工廠登記證後，將所
        有XX地號等3筆經核准按工業用地稅率課徵地價稅之土
        地，租予○○公司使用，如經查明仍符合工業用地有關
        規定，應准繼續適用工業用地稅率課徵地價稅。」因此
        退萬步言，縱系爭土地上廠商等之設立許可失效，而無
        工廠登記資料，但依前開函釋，被告仍須依職權查明是
        否仍有其他符合工業用地有關規定，而得准繼續適用工
        業用地稅率課徵地價稅。否則逕作成對原告之不利益處
        分，顯違反行政程序法第9條「有利不利情形應一律注
        意」規定、第36條「職權調查原則」規定，違法。
      8.經查平均地權條例第52條規定為促進土地合理使用，並
        謀經濟均衡發展，主管機關應依國家經濟政策、地方需
        要情形、土地所能提供使用之性質與區域計畫及都市計
        畫之規定，全面編定各種土地用途。」、第2條規定：「
        本條例所稱主管機關，在中央為內政部。」、平均地權
        條例施行細則第33條第1項第1款規定：「工業用地為依
        區域計畫法或都市計畫法劃定之工業區或依獎勵投資條
        例編定之工業用地，及工業主管機關核准工業或工廠使
        用範圍內之土地。」按區域計畫法及都市計畫法之主管
        機關在中央皆為內政部，因此「工業用地」有權解釋的
        機關為內政部，然被告竟未徵詢內政部意見，卻以無權
        解釋之財政部意見為依據，財政部既非工業用地之目的
        事業主管機關，何來越俎代庖頒布前揭函釋？另，前揭
        土地稅法中既然未規定適用優惠稅率時需提出「該土地
        實際供物品加工製造工廠使用土地持分、建築物地址、
        廠商名稱、租賃契約書暨其他證明文件」被告如此要求
        ，無疑為增加法律所無之限制，依據行政程序法第111條
        第6款應為無效之行政處分。按適用優惠稅率之法律依據
        為土地稅法第18條及平均地權條例第21條規定，「供工
        業用地直接使用之土地，按千分之10計徵地價稅。」，
        而非如被告所稱之「實際供作工業用途使用之土地」原
        告之申請適用此一優惠稅率，即屬於法有據。
　　(二)被告主張之理由：
      1.按土地稅法第18條第1項第1款及同法施行細則第14條第
        2項及第3項規定：「供左列事業直接使用之土地，按千
        分之10計徵地價稅。但未按目的事業主管機關核定規劃
        使用者，不適用之：一、工業用地、礦業用地。」、「
        核定按本法第18條特別稅率計徵地價稅之土地，有左列
        情形之一者，應由土地所有權人申報改按一般用地稅率
        計徵地價稅：一、逾目的事業主管機關核定之期限尚未
        按核准計畫完成使用者。二、停工或停止使用逾1年者
        。」、「前項第2款停工或停止使用逾1年之土地，如屬
        工業用地，其在工廠登記證未被工業主管機關註銷，且
        未變更供其他使用前，仍繼續按特別稅率計徵地價稅。
        」是以，工業用地之得以按千分之10之優惠稅率課徵其
        地價稅，乃基於實際工業目的（用途）使用，並非土地
        編為工業區或工業用地即為已足。
      2.又依土地稅法第2條規定：「本法之主管機關：在中央
        為財政部…」及依財政部92年9月24日台財稅字第09204
        55746號函規定：「…三、有關建築公司於工業區內投
        資興建廠房可否適用千分之10稅率課徵地價稅乙節，因
        建築公司並非興辦工業人，其興建廠房之目的係供租售
        ，在未租售與興辦工業人實際供作工業用途使用之前，
        其用地難謂供『工業』直接使用，應無前揭千分之10稅
        率課徵地價稅規定之適用。」土地稅之中央主管機關為
        財政部，地價稅為土地稅，相關地價稅優惠稅率之課徵
        自應依土地稅法之規定及相關釋示函令辦理，是原告主
        張財政部非工業用地之目的事業主管機關，無權頒布前
        揭函釋乙節，顯係誤解。
      3.另按臺北縣政府（卷號：00000000）訴願決定書略以：
        「本件系爭土地上之建築物未供工業使用（空置並未從
        事物品加工製造）逾1年以上之部分，原工廠登記證已
        經註銷（失效），則該部分建築所坐落土地（持分比率
        ）自90年起改按一般用地稅率課徵其地價稅，應無不當
        。但供工業使用之建築部分（即實際從事物品加工製造
        之建物部分）其所坐落土地，仍應按比率課以優惠稅率
        之地價。將原處分撤銷，由原處分機關另為適法之處分
        。」被告所屬中和分處遂以92年11月24日北稅中二字第
        0920044437號函請原告提供系爭土地實際供物品加工製
        造工廠使用部分土地持分比例、建築物地址、廠商名稱
        、租賃契約暨其他證明文件，以憑核計系爭土地可適用
        優惠稅率課徵地價稅之持分，原告逾期迄未提供上開資
        料，且系爭土地（原告於91年12月26日訴願書申明）目
        前空置情形下，自仍應按一般用地稅率課徵地價稅。復
        依司法院釋字第537號函釋規定：「租稅稽徵程序，稅
        捐稽徵機關雖依職權調查原則而進行，惟有關課稅要件
        事實，多發生於納稅義務人所得支配之範圍，稅捐稽徵
        機關掌握困難，為貫徹公平合法課稅之目的，因而課納
        稅義務人申報協力義務。」本案原告迄今（93年4月）
        仍未向被告提供相關資料以供證明系爭土地（持分比率
        ）可適用特別優惠稅率，被告所屬中和分處以93年2月4
        日北稅中二字第0930003348號函否准原告所請按優惠稅
        率課徵地價稅乙事，並無違誤，應予維持。
    理  由
一、按土地稅法第2條第1項規定：「本法之主管機關：在中央為
    財政部；在直轄市為直轄市政府；在縣（市)為縣（市）政府
    。」第10條第2項規定：「本法所稱工業用地，指依法核定之
    工業區土地及政府核准工業或工廠使用之土地；所稱礦業用
    地，指供礦業實際使用地面之土地。」第18條第1項規定：「
    供左列事業直接使用之土地，按千分之十計徵地價稅。但未
    按目的事業主管機關核定規劃使用者，不適用之：一、工業
    用地、礦業用地。……」第41條規定：「依第17條及第18條
    規定，得適用特別稅率之用地，土地所有權人應於每年（期
    ）地價稅開徵40日前提出申請，逾期申請者，自申請之次年
    期開始適用。前已核定而用途未變更者，以後免再申請。適
    用特別稅率之原因、事實消滅時，應即向主管稽徵機關申報
    。」次按平均地權條例第21條第1項亦規定：「供左列事業直
    接使用之土地，按千分之十計徵地價稅。但未按目的事業主
    管機關核定規劃使用者，不適用之：一、工業用地、礦業用
    地。……」土地稅法施行細則第13條規定：「依本法第18條
    第1項特別稅率計徵地價稅之土地，指左列各款土地經按目的
    事業主管機關核定規劃使用者。一、工業用地：為依區域計
    畫法或都市計畫法劃定之工業區或依其他法律規定之工業用
    地，及工業主管機關核准工業或工廠使用範圍內之土地。」
    第14條規定：「（第1項）土地所有權人，申請適用本法第18
    條特別稅率計徵地價稅者，應填具申請書，並依左列規定，
    向主管稽徵機關申請核定之：一、工業用地：應檢附工業主
    管機關核准之使用計畫書圖或工廠設立許可證及建造執照等
    文件。其已開工生產者，應檢附工廠登記證。……（第2項）
    按本法第18條特別稅率計徵地價稅之土地，有左列情形之一
    者，應由土地所有權人申報改按一般用地稅率計徵地價稅：
    一、逾目的事業主管機關核定之期限尚未按核准計畫完成使
    用者。二、停工或停止使用逾一年者。」
二、本件原告所有坐落台北縣中和市○○段28張小段311地號土地
    ，前經被告機關依據臺北縣政府86年9月12日北府建一字第
    311961號建廠許可函核准按工業用地稅率課徵地價稅，後因
    原告於前開核准建廠之日起2年3個月內建廠完成後並未辦理
    工廠登記，且該許可案已失效，被告機關遂自90年起恢復按
    一般用地稅率課徵地價稅，原告於91年間向被告機關申請續
    按工業用地稅率課徵地價稅，原告不服，提起訴願，經訴願
    機關臺北縣政府決定原處分撤銷，由被告機關另為適法之處
    分。嗣經被告機關函請原告提供系爭土地實際供物品加工製
    造工廠使用部分土地持分比例、建築物地址、廠商名稱、租
    賃契約暨其他證明文件，以憑核計系爭土地適用優惠稅率課
    徵地價稅之持分，因原告逾期未提供，被告機關遂於93年2
    月4日以北稅中2字第0930003348號函通知原告，系爭土地90
    年仍應按一般用地稅率課徵地價稅而否准原告所請，原告仍
    不服，提起訴願，遭決定駁回，循序起訴意旨略以：原處分
    及訴願決定，主要係依據財政部91年7月31日台財稅字第
    0910453050號及92年9月24日台財稅第0920455746號函釋作
    成，但該二函釋並未解釋土地稅法第18條第1項第1款規定，
    而僅逕增加法律所無之限制，已牴觸土地稅法第10條第2項
    、第18條第1項第1款及土地稅法施行細則第13條第1款等規
    定，故被告依據該等函釋所作處分，顯違背法令；又上開財
    政部91、92年函釋，縱認為屬解釋性之行政規則，惟創設法
    律所無之限制，且已變更其先前77年3月10日台財稅第
    770031524號函釋意旨，侵害人民權益，亦構成信賴保護原
    則之違反，同時也無法拘束法院之判斷；又工廠管理輔導法
    於90年3月14日公佈後，系爭取得建廠許可之廠商等，其設
    立許可並非皆已逾期失效，蓋須先判斷各該廠商依工廠管理
    輔導法第11條是否須於設廠前取得設立許可，被告不察，將
    工廠管理輔導法通過前，已核准工廠設立許可之廠商，一概
    將之認定為須先經設立許可之廠商，而斷定皆逾2年期限致
    設立許可已失效，顯有誤會；況系爭土地依法被劃定為工業
    用地，系爭土地與其他工業區土地同為工業使用土地，其地
    價稅之課稅標準應予一致適用工業用地特別稅率，不因其是
    否位於經濟部工業局開發之工業區內與否，而為差別待遇，
    否則即違反公平原則及法律保留原則；退萬步言，縱系爭土
    地上廠商等之設立許可失效，而無工廠登記資料，但依財政
    部81年8月21日台財稅字第810303719號函釋意旨，被告仍須
    依職權查明是否仍有其他符合工業用地有關規定，而得准繼
    續適用工業用地稅率課徵地價稅，否則逕作成對原告之不利
    益處分，顯違反行政程序法第9條及第36條規定；又「工業
    用地」有權解釋的機關為內政部，然被告竟未徵詢內政部意
    見，卻以無權解釋之財政部意見為依據，且前揭土地稅法中
    既然未規定適用優惠稅率時需提出「該土地實際供物品加工
    製造工廠使用土地持分、建築物地址、廠商名稱、租賃契約
    書暨其他證明文件」被告如此要求，無疑為增加法律所無之
    限制，依據行政程序法第111條第6款應為無效之行政處分；
    本件按適用優惠稅率之法律依據為土地稅法第18條及平均地
    權條例第21條規定，「供工業用地直接使用之土地，按千分
    之10計徵地價稅。」，而非如被告所稱之「實際供作工業用
    途使用之土地」，是原告之申請適用此一優惠稅率，即屬於
    法有據云云。
三、卷查原告所有系爭311地號土地，前經被告機關依據臺北縣政
    府86年9月12日北府建一字第311961號建廠許可函核准按工業
    用地稅率課徵地價稅，後因原告於前開核准建廠之日起2年3
    個月內建廠完成後並未辦理工廠登記，且該許可案已失效，
    有臺北縣政府86年9月12日北府建一字第311961號建廠許可
    函、臺北縣政府建設局91年10月31日北建工字第0910613577
    號函、臺北縣政府工務局86中建字第676號建造執照等附原
    處分卷可稽；被告機關亦曾於92年11月24日以北稅中二字第
    0920044437號函請原告提供系爭土地實際供物品加工製造工
    廠使用部分土地持分比例、建築物地址、廠商名稱、租賃契
    約暨其他證明文件，以憑核計系爭土地適用優惠稅率課徵地
    價稅之持分，逾期未能提供資料，該土地仍按一般用地稅率
    課徵地價稅；原告逾期未能提供相關資料供被告審核，被告
    機關遂於93年2月4日以北稅中2字第0930003348號函否准按
    工業用地特別優惠稅率之申請，揆諸首揭規定，洵屬有據。
四、原告雖主張前情據為爭執，惟查：
（一）按上揭土地稅法第18條第1項及平均地權條例第第21條第1
      項已明文規定：「供左列事業直接使用之土地，按千分之
      十計徵地價稅。但未按目的事業主管機關核定規劃使用者
      ，不適用之：一、工業用地、礦業用地。……」至何謂工
      業用地，依土地稅法第10條第2項亦明定：「本法所稱工業
      用地，指依法核定之工業區土地及政府核准工業或工廠使
      用之土地。」又土地稅法施行細則係經土地稅法第58條授
      權行政院訂定，該細則第13條規定：「依本法第18條第1項
      特別稅率計徵地價稅之土地，指左列各款土地經按目的事
      業主管機關核定規劃使用者。一、工業用地：為依區域計
      畫法或都市計畫法劃定之工業區或依其他法律規定之工業
      用地，及工業主管機關核准工業或工廠使用範圍內之土地
      。」第14條規定：「（第1項）土地所有權人，申請適用本
      法第18條特別稅率計徵地價稅者，應填具申請書，並依左
      列規定，向主管稽徵機關申請核定之：一、工業用地：應
      檢附工業主管機關核准之使用計畫書圖或工廠設立許可證
      及建造執照等文件。其已開工生產者，應檢附工廠登記證
      。……」準此以觀，工業用地之得以按千分之10之優惠稅
      率課徵其地價稅，乃基於實際工業目的（用途）使用，並
      非土地編為工業區或工業用地即得不問實際用途而逕予適
      用該規定之優惠稅率。「土地雖為已規劃之工業用地，倘
      未提出證據證明業已按核定規劃為工業使用或設廠，亦未
      提出有關文件向稅捐稽徵機關申請核定，不得適用工業用
      地優惠稅率」又「系爭土地原雖為工廠使用，惟嗣既經被
      告查獲己空置未再作工廠使用，…已不適用土地稅法第18
      條所定工業用地稅率甚明」亦分別有改制前行政法院77年
      度判字第749號及84年度判字第825號判決要旨可資參照。
      原告主張系爭土地既經規劃為工業用地，即得逕行適用土
      地稅法第18條第1項及平均地權條例第第21條第1項規定之
      優惠稅率，原處分於法有違云云；尚難採據。
（二）財政部91年7月31日台財稅字第0910453050號函釋意旨：「
      工業用地申請按千分之10稅率課徵地價稅…應檢附之證件
      如下：…2.建廠完成後：已達申辦工廠登記標準者，應檢
      附工廠登記核准函及工廠登記證；未達申辦工廠登記標準
      者，應檢附使用執照或其他建築改良物證明文件（文件上
      用途記載與物品製造、加工有關之建築物）。」及92年9月
      24日台財稅字第0920455746號函釋意旨：「…三、有關建
      築公司於工業區內投資興建廠房可否適用千分之10稅率課
      徵地價稅乙節，因建築公司並非興辦工業人，其興建廠房
      之目的係供租售，在未租售與興辦工業人實際供作工業用
      途使用之前，其用地難謂供『工業』直接使用，應無前揭
      千分之10稅率課徵地價稅規定之適用。」並未違背上揭土
      地稅法及施行細則之規範意旨，而僅在闡明並就適用時之
      疑義為補充說明，尚難指為無效；又土地稅法第2條規定：
      「本法之主管機關：在中央為財政部…」土地稅之中央主
      管機關為財政部，地價稅屬土地稅之一種，相關地價稅優
      惠稅率之課徵自應依土地稅法之相關規定辦理；原告主張
      財政部非工業用地之目的事業主管機關，無權頒布前揭函
      釋乙節，尚有誤解。況原告所有系爭土地固屬工業用地，
      惟其上揭建廠許可函核准按工業用地稅率課徵地價稅，後
      因原告於前開核准建廠之日起2年3個月內建廠完成後並未
      辦理工廠登記，依該許可函說明三所載，逾期本許可案失
      效；該許可案既已失效，而原告所建擬出售之廠房，尚未
      售出，目前閒置，此為原告所不爭；依上說明，系爭土地
      自難謂係供「工業直接使用」，被告否准原告按千分之10
      優惠稅率課徵地價稅之申請，並無不合。
（三）「租稅稽徵程序，稅捐稽徵機關雖依職權調查原則而進行
      ，惟有關課稅要件事實，多發生於納稅義務人所得支配之
      範圍，稅捐稽徵機關掌握困難，為貫徹公平合法課稅之目
      的，因而課納稅義務人申報協力義務。」司法院釋字第537
      號解釋在案；被告機關曾於92年11月24日以北稅中二字第
      0920044437號函請原告提供系爭土地實際供物品加工製造
      工廠使用部分土地持分比例、建築物地址、廠商名稱、租
      賃契約暨其他證明文件，以憑核計系爭土地適用優惠稅率
      課徵地價稅之持分；原告始終亦未能提供相關資料供被告
      審核系爭土地是否符合供「工業直接使用」之要件；原告
      主張被告仍須依職權查明是否仍有其他符合工業用地有關
      規定，而得准繼續適用工業用地稅率課徵地價稅，否則逕
      作成對原告之不利益處分，顯違反行政程序法第9條及第36
      條規定云云，亦非可採。
（四）原告另主張因始終信賴財政部77年3月10日台財稅第
      770031524號函釋意旨（信賴基礎），而認僅須不將土地變
      更作其他用途，即未違反土地稅法第18條但書規定，而可
      在工業用地內繼續適用優惠之地價稅率，詎被告卻突然以
      新公佈之91年函釋、92年函釋，變更向來見解，而增加母
      法所無限制規定，顯然違反原告正當合理之信賴，已構成
      信賴保護之違反云云；查財政部77年3月10日台財稅第770
      031524號函釋意旨略以：「興辦工業人在都市計畫工業區
      內設廠，如已按核定計畫申領『建造執照』建廠使用，可
      認定符合平均地權條例第21條規定已按核定規劃使用，稽
      徵機關可憑其工廠設立許可及建造執照認定，無庸由工業
      主管機關另行核發證明文件。」此函釋內容係針對興辦工
      業人在都市計畫工業區內設廠，並已按核定計畫申領『建
      造執照』建廠使用，而得認符合按核定規劃使用，稽徵機
      關可憑其工廠設立許可及建造執照認定之情形而為解釋，
      與本件係建設公司興建廠房之目的係供租售，且並未租售
      與興辦工業人實際供作工業用途使用之情有間，自不得援
      引該函釋內容據為信賴基礎而主張有信賴保護原則之適用
      。
五、綜上所述，原告起訴論旨，並非可採；被告以系爭土地難謂
    係供「工業直接使用」之土地，否准原告按千分之10優惠稅
    率課徵地價稅之申請，並無違誤，訴願決定遞予維持，亦無
    不合，原告起訴請求撤銷原處分及訴願決定，併請求判命被
    告就系爭311地號土地應作成按工業用地優惠稅率課徵地價稅
    之行政處分，為無理由，應予駁回。
六、兩造其餘主張陳述，於判決結果不生影響，無庸一一論列，
    併予敘明。
據上論結，本件原告之訴為無理由，爰依行政訴訟法第98條第3項
前段，判決如主文。
中　　華　　民　　國　　94　　年　　8　　 月　　11　　日
                  第六庭審判長法  官   林樹埔
                              法  官　 曹瑞卿
                              法  官　 許瑞助
上為正本係照原本作成。
如不服本判決，應於送達後20日內，向本院提出上訴狀並表明上
訴理由，如於本判決宣示後送達前提起上訴者，應於判決送達後
20日內補提上訴理由書（須按他造人數附繕本）。
中　　華　　民　　國　　94　　年　　8　　 月　　11　　日
                              書記官   吳芳靜
